臺灣高雄地方法院刑事判決　　　　　　　　　　　　　九十年度訴字第三三五號
　　公　訴　人　臺灣高雄地方法院檢察署檢察官
　　被　　　告　甲○○
右列被告因偽造文書等案件，經檢察官提起公訴（九十年度偵緝字第四七七號），本
院判決如左：
    主  文
甲○○連續意圖為自己不法之利益，以無線方式盜用他人電信設備通信，處有期徒刑
伍月，如易科罰金，以參佰元折算壹日。
「台灣大哥大電信股份有限公司行動電話服務申請書」上之申請人簽章欄及立同意書
人欄所偽造「丁○○」署押捌枚，均沒收之。
    事  實
一、甲○○於民國八十九年十一月二十日，受同事丁○○委託代辦二支台灣大哥大電
    信股份有限公司（以下簡稱「台灣大哥大公司」）之行動電話門號，甲○○竟趁
    此機會，基於意圖為自己不法所有及偽造文書之犯意，先自行影印四份丁○○交
    與其代辦行動電話門號所須之國民身分證正本及郵局存摺，再於八十九年十一月
    二十四日，冒用丁○○之名義，在台灣大哥大公司行動電話服務申請書之申請人
    簽章欄及立同意書人欄內，偽簽「丁○○」之署押八枚及填載其他不實內容，而
    偽造屬於私文書性質之行動電話服務申請書四份，並將上開國民身分證影本、郵
    局存摺影本、偽造之行動電話服務申請書各四份等資料，攜至高雄市苓雅區○○○路一三一號七之「船員通訊行」，交由不知情之通訊行老闆丙○○辦理門號而
    行使之，丙○○再將上揭資料交給不知情之台灣大哥大公司業務員乙○○辦理。
    乙○○即持上揭資料，向台灣大哥大公司分別申請行動電話門號為000000
    0000號、0000000000號、0000000000號、00000
    0000號（起訴書誤載為0000000000）共四支門號，足生損害於丁○○及台灣大哥大公司，並使台灣大哥大公司陷於錯誤，核發上開四支門號之Ｓ
    ＩＭ卡四張及附贈手機四支；乙○○遂將上開ＳＩＭ卡四張及手機四支委由丙○○交給甲○○，因甲○○無意取得手機，其便以每支手機新台幣（下同）一千一
    百元之代價由乙○○購回，以此詐得現金共四千四百元，並將取得之四張ＳＩＭ
    卡留供己用；再另基於意圖為自己不法利益之犯意，自八十九年十一月二十四日
    起至九十年一月十五日止，以撥打上開門號加以行使之方式，盜用台灣大哥大公
    司之相關通信設備與他人通訊，致使台灣大哥大公司陷於錯誤，誤以為係合法之
    使用權人丁○○使用該行動電話門號而提供通訊服務，並將甲○○使用之通訊費
    用列入名義上租用名義人丁○○之帳單，因而獲取免費使用行動電話通訊之財產
    上不法利益，共計一萬五千一百三十四元，用畢後並將上開四張ＳＩＭ卡丟棄。
二、案經丁○○訴由高雄市政府小港分局報請台灣高雄地方法院檢察署檢察官偵查起
    訴。
    理  由
一、訊據被告甲○○固坦承於右揭時、地，先影印告訴人丁○○交與其代辦行動電話
    門號所須之身分證、郵局存摺四份，並以告訴人名義填寫行動電話服務申請書四
    份後，將身分證影本、郵局存摺影本及申請書四份，交給證人丙○○代辦門號之
    申請業務，待申請完成後有拿到現金四千四百元及ＳＩＭ卡四張，而其並未將Ｓ
    ＩＭ卡四張交給告訴人而留供己用等情，惟矢口否認有何偽造文書及詐欺之犯意
    ，辯稱：是丁○○同意我幫她辦五支門號的，我填申請書時因為怕寫錯，所以寫
    了六張，其中兩件送到中華路上的通訊行辦理，另外四件則送到光華路上的通訊
    行辦理，後來在光華路上那家通訊行有通知我去拿四張ＳＩＭ卡，拿到後我覺得
    丁○○她家很遠，所以就沒有拿給她，後來就自己拿來用了。經查：
（一）門號為0000000000、0000000000、000000000
      0、000000000共四支門號（以下統稱「上開四支門號」）之行動電
      話申請書，係由被告填寫告訴人之相關資料，並於申請書之申請人簽章欄及立
      同意書人欄內，簽寫「丁○○」之署押等情，為被告所不否認，並有上開四支
      門號之行動電話申請書影本在卷足憑，堪認確為被告所填寫無訛。再查，被告
      自八十九年十一月二十四日起至九十年一月十五日止，撥打上開四支門號ＳＩ
      Ｍ卡之通訊費用共計一萬五千一百三十四元，業據告訴人指訴綦詳，並有上述
      四支門號之通聯記錄及通訊帳單在卷足憑，亦為被告所不否認，是被告確有使
      用上開四支門號之ＳＩＭ卡撥打行動電話等情，堪認為事實。
（二）告訴人指稱：被告表示可幫人申請行動電話門號，所以我就請她幫我申請，並
      拿身分證正本、郵局存摺給她在公司影印後，我就取回身分證和存摺，當初我
      只有請她申請兩支門號，該兩支門號我有拿到，但是後來另外四支門號的帳單
      寄到我海汕三路的戶籍地，我回去時看到此四支門號的帳單才知道被冒用等語
      明確（見雄檢九十年偵字第四八九五號偵查卷第四頁、本院九十一年三月一日
      訊問筆錄）；衡情，一般人若非有特殊用途，鮮有一人需辦理多達五支門號者
      ，且告訴人若真委託被告辦理五支門號，則告訴人於拿到二支辦妥之門號後，
      應不可能對其餘三支門號辦理之進度均不聞不問，而被告於拿到後來辦好之上
      開四支門號後，竟也未通知告訴人而留供己用；再佐以被告亦自承其辦理上開
      四支門號獲得四千四百元之佣金（見九十一年九月六日訊問筆錄），足見被告
      辦理上開四支門號尚有利可圖，是本院認告訴人之指述顯較被告之辯詞符合常
      情，被告辯稱告訴人同意其辦理五支門號云云，不足採信。綜上，堪認被告未
      經告訴人之同意，即擅自影印告訴人之國民身分證及存摺影本，並於行動電話
      服務申請書之申請人簽章欄及立同意書人欄內，偽簽「丁○○」之署押，再以
      上開四支手機之ＳＩＭ卡撥打行動電話等情無訛；本件事證已臻明確，被告犯
      行堪以認定。
二、按電信法第五十六條第一項規定所謂「盜用他人電信設備通信」，不於以盜拷他
    人行動電話之序號、內碼等資料於自己之手機內為盜用之唯一方式，其他諸如：
    利用他人住宅內之有線電話，盜打他人電話為通信行為，或在住宅外之電話接線
    箱內盜接，或意圖為自己不法之所有，竊取他人之行動電話手機，進而為盜打通
    信行為，或僅以使用竊盜之意思，擅取他人之行動電話手機為盜打通信之行為，
    不一而足，皆成立本罪。又電信法第五十六條第一項之罪，以意圖為自己或第三
    人不法之利益，使用有線、無線或其他電磁方式，盜接或盜用他人電信設備通信
    者為要件。本罪之處罰詐得免繳電信通信費用之不法利益規定，乃刑法詐欺得利
    之特別法，依特別法優於普通法之原則，毋庸再論以詐欺得利罪，合先敘明（最
    高法院八十八年一月十九日八十八年度第一次刑事庭會議決議參照）。被告甲○○持偽造之申請書委由他人代辦門號，並因此詐得由證人乙○○購回手機之代價
    現金四千四百元，乃係犯刑法第二百十六條、第二百十條之行使偽造私文書罪及
    第三百三十九第一項之詐欺取財罪；公訴人漏論被告詐得現金四千四百元之行為
    ，係犯刑法第三百三十九條第一項之詐欺取財罪，惟起訴之事實已涵蓋此部分，
    本院自得加以審酌。另被告詐得免繳通信費用之不法利益，係犯電信法第五十六
    條第一項之盜用他人電信設備通信罪，不另涉犯刑法第三百三十九條第二項詐欺
    得利罪，公訴人漏未斟酌此點，尚有未洽，惟其基本事實同一，本院自應予審理
    ，並變更起訴法條。被告利用不知情之丙○○及乙○○，代其向台灣大哥大公司
    提出申請書，應成立間接正犯。被告於行動電話申請書上偽造署押之行為，應係
    偽造私文書之部分行為，而其偽造私文書後持以行使，其偽造之低度行為為行使
    之高度行為所吸收，均不另論罪。被告以單一行使偽造私文書之犯意，以「丁○○」名義申請四支行動電話門號，係屬單一犯意之接續行為，為單純一罪，公訴
    人認被告共申請四支門號，因認被告行使偽造私文書之犯行應論以連續犯，尚有
    未洽。被告先後多次免費撥打電話之犯行，時間緊接，方法相同，觸犯構成要件
    相同之罪，顯係基於概括犯意為之，就違反電信法部分，應依連續犯規定論以一
    罪，並加重其刑。被告所犯上開行使偽造私文書罪、詐欺取財罪及連續盜用他人
    電信設備通信罪間，有方法結果之牽連關係，應從一重之連續盜用他人電信設備
    通信罪。爰審酌被告冒用他人名義申辦電話，並詐得現金四千四百元，且因貪圖
    小利而撥打以告訴人名義申辦之行動電話門號，共撥打通訊費用一萬五千餘元，
    造成告訴人生活及心理上之極大困擾，事後未取得告訴人之諒解，惟念其素行尚
    佳等一切情狀，量處如主文所示之刑；再被告行為後，刑法第四十一條已於九十
    年一月十日修正公布，於同年月十二日生效，由原來「犯最重本刑為三年以下有
    期徒刑以下之刑之罪，而受六個月以下有期徒刑或拘役之宣告」為得易科罰金之
    要件，修正為「犯最重本刑為五年以下有期徒刑以下之刑之罪，而受六個月以下
    有期徒刑或拘役之宣告」為得易科罰金之要件，其修正後規定得宣告易科罰金之
    範圍，較修正前之舊法為廣，比較新舊法結果以新法有利於被告，自應依刑法第
    二條第一項前段之規定，適用裁判時之法律即修正後之刑法第四十一條第一項，
    並諭知易科罰金之折算標準。另上開四支門號之台灣大哥大行動電話申請書四紙
    上，偽造「丁○○」之署押八枚，應依刑法第二百十九條，宣告沒收之。另上開
    四支門號之ＳＩＭ卡已遭被告拋棄，業據其供承在卷，為免將來執行之困難，爰
    不為沒收之諭知。
三、公訴人於犯罪事實中略以：被告甲○○並有冒用「伊特麗美容指壓公司」賴英志
    之名義，偽造告訴人自八十九年五月十五日在該公司任職之在職證明書，並持以
    申請上開四支手機等情。按刑事訴訟程序中，對於被告之行為，應受裁判之範圍
    ，乃起訴書所記載被告之「犯罪事實」，若起訴書犯罪事實欄內，對此項行為已
    予以記載，即為法院應予審判之範圍，是公訴人雖未論被告此部分犯行涉犯何罪
    ，然本院就此部分仍應加以審究，合先敘明；再按按犯罪事實應依證據認定之，
    無證據不得推定其犯罪事實，又不能證明被告犯罪者，應諭知無罪之判決，刑事
    訴訟法第一百五十四條、第三百零一條第一項定有明文。刑事訴訟法上所謂認定
    犯罪事實之證據，係指足以認定被告確有犯罪行為之積極證據而言，如未能發現
    相當證據或證據不足以證明，自不能以推測或擬制之方法，以為裁判基礎，最高
    法院二十九年上字第三一○五號及四十年台上字第八十六號分別著有判例；又認
    定不利於被告之事實，須依積極證據，苟積極證據不足為不利被告之認定時，即
    應為有利於被告之認定，更不必有何有利之證據，最高法院三十年上字第八一六
    號判例參照。訊據被告甲○○對偽造在職證明書並持以行使等情則堅詞否認，辯
    稱：我根本就沒有看過這張在職證明書等語。經查，證人丙○○於警訊中雖證稱
：「我向甲○○收取丁○○四份行動電話申請書、在職證明書、身分證影本、銀
    行存摺影本，然後交給乙○○辦理」等語（見警卷第五頁），然於本院審理時則
    結證稱：「（問：當時辦理門號時，你拿何資料給乙○○？）我是拿聲請書給乙○○」、「（問：被告有無拿在職證明書給你？）不清楚」、「甲○○將聲請書
    交給我時，我並沒有仔細審核，詳細看有哪些資料」等語（見本院九十一年九月
    六日訊問筆錄），是依其於本院之證述，並無法證明該在職證明書確包含於被告
    委由其轉交與證人乙○○之資料中；再證人乙○○於本院審理時亦結證稱：「（
    問：丙○○交給你辦理時拿給你何資料？）申請書、身分證影本」、「（問：有
    無在職證明？）沒有」、「（問：有無見過此張在職證明？）沒有見過」等語（
    見本院九十一年八月七日訊問筆錄），是證人乙○○亦無法證明該張在職證明書
    為被告所提供；綜上，尚無積極證據足為不利被告之認定，揆諸上揭判決要旨，
    本院自不能以推測或擬制之方法為裁判基礎，是被告辯稱該在職證明書非其所偽
    造，亦未持以行使等語，堪以採信；惟此部分與前揭論罪科刑之行使偽造私文書
    罪間，有裁判上一罪之關係，此本院就此部分不另為無罪之諭知。
據上論斷，應依刑事訴訟法第二百九十九條第一項前段、第三百條，電信法第五十六
條第一項，刑法第二條第一項前段、第十一條前段、第五十五條、第五十六條、第二
百十六條、第二百十條、第三百三十九條第一項、第二百十九條、第四十一條第一項
，罰金罰鍰提高標準條例第二條，判決如主文。
中      華      民      國      九十一      年     十     月    十一    日
                                  臺灣高雄地方法院刑事第四庭
                                      審判長法官  黃建榮
                                            法官  程克琳
                                            法官  盧怡秀
右正本證明與原本無異。
如不服本判決，應於判決送達後十日內，向本院提出上訴狀。
                                          書記官  林佳蓉
中      華      民      國      九十一      年     十     月    十六    日
附錄論罪科刑法條：
中華民國刑法第二百一十條 (偽造變造私文書罪)
偽造、變造私文書，足以生損害於公眾或他人者，處五年以下有期徒刑。
中華民國刑法第二百一十二條 (偽造變造特種文書罪)
偽造、變造護照、旅券、免許證、特許證及關於品行、能力服務或其他相
類之證書、介紹書，足以生損害於公眾或他人者，處一年以下有期徒刑、
拘役或三百元以下罰金。
中華民國刑法第二百一十六條 (行使偽造變造或登載不實之文書罪)
行使第二百十條至第二百十五條之文書者，依偽造、變造文書或登載不實
事項或使登載不實事項之規定處斷。
電信法第五十六條
意圖為自己或第三人不法之利益，以有線、無線或其他電磁方式，盜接或
盜用他人電信設備通信者，處五年以下有期徒刑，得併科新台幣一百五十
萬元以下罰金。
意圖供自己或第三人盜接或盜用他人電信設備通信，而製造、變造或輸入
電信器材者，處一年以上七年以下有期徒刑，得併科新台幣三百萬元以下
罰金。意圖供第三人盜接或盜用他人電信設備通信，而販賣、轉讓、出租
或出借電信器材者，亦同。
意圖供自己或第三人犯罪之用而持有前項之電信器材者，處三年以下有期
徒刑，得併科新台幣五十萬元以下罰金。
第一項及第二項之未遂犯罰之。
